臺灣高雄地方法院刑事判決　　　　　　　 99年度訴字第777號
公　訴　人　臺灣高雄地方法院檢察署檢察官
被　　　告　林雅惠
指定辯護人　本院公設辯護人黃秋葉
上列被告因強盜等案件，經檢察官提起公訴（98年度少連偵字第
132 號），本院判決如下：
    主  文
林雅惠成年人與少年犯結夥竊盜罪，處有期徒刑拾月。又成年人
與少年共同犯非法由自動付款設備取財罪，處有期徒刑伍月。又
犯竊盜罪，處有期徒刑肆月。又犯強盜罪，處有期徒刑肆年。又
成年人與少年共同犯行使偽造私文書罪，處有期徒刑肆月，如附
表編號1 至3 所示之偽造署押均沒收。又成年人與少年共同犯恐
嚇取財罪，處有期徒刑玖月。又犯強盜罪，處有期徒刑陸年。又
成年人與少年共同犯行使偽造私文書罪，處有期徒刑伍月，如附
表編號4 所示之偽造署押沒收。又成年人利用少年犯恐嚇取財罪
，處有期徒刑拾月。應執行有期徒刑玖年，扣案如附表所示之偽
造署押均沒收。
其餘被訴對陳威廉犯非法由自動付款設備取財部分，無罪。
    事  實
一、（一）林雅惠為成年人，與14歲以上未滿18歲之少年李○巡
    、高○哲、林○瑾（分別係80年10月生、81年11月生、82年
    1 月生，真實姓名年籍詳卷，另案由臺灣高雄少年法院審理
    中），共同意圖為自己不法之所有，基於竊盜之犯意聯絡，
    於民國98年5 月18日23時許，在高雄市三民區○○○路150
    號「麥當勞」速食店前，遇見因服用安眠藥物致身體不適而
    跌到在地之鄭秀蘭，結夥3 人以上以載鄭秀蘭回家為藉口，
    由林○瑾以機車搭載鄭秀蘭，而林雅惠、李○巡、高○哲等
    人則分乘機車跟隨在後之方式，將鄭秀蘭載送至其位於高雄
    市○○區○○路38巷1 弄15號住處。抵達後，林雅惠即佯裝
    上廁所要求鄭秀蘭引領至洗手間以支開鄭秀蘭，使少年李○
    巡、高○哲、林○瑾3 人趁機搜尋財物，卻未發現何有價值
    之財物即先行下樓等候林雅惠，林雅惠上完廁所後，趁換鄭
    秀蘭上廁所之際，竊取鄭秀蘭皮包內之現金新臺幣2,000 元
    、NOKIA 手機1 支（內含門號0000000000號SIM 卡1 張、
    IMEI ：000000000000000號）、國民身分證1 張、機車駕照
    2 張、身心障礙手冊1 張、健康證明卡1 張、榮總醫院掛號
    證1張 、保險卡2 張、中華郵政高雄五塊厝郵局（帳號：
    000-00000000000000號）提款卡1 張、提款卡封套1 張等物
    得手，並向鄭秀蘭騙得上開郵局提款卡密碼即離去。（二）
    於翌日（5 月19日），林雅惠另與少年林○瑾，共同意圖為
    自己不法之所有，基於利用自動付款設備詐欺取財之犯意聯
    絡，未經鄭秀蘭同意，林雅惠乃將鄭秀蘭上開郵局提款卡交
    付予林○瑾並告知密碼，由林○瑾持該提款卡至高雄市農會
    、高雄大昌郵局、臺灣中小企銀等處之自動櫃員機，輸入提
    款卡密碼，接續提領2,000 元、3,000 元、700 元，使自動
    提款機辨識系統誤認林○瑾為真正持卡人鄭秀蘭或鄭秀蘭授
    權提領，依其輸入之密碼、金額如數給付現金，而以此不正
    方法由該自動付款設備取得鄭秀蘭帳戶內存款合計5,700 元
    ，嗣後指示李○巡將鄭秀蘭上開證件丟棄在高雄市○○區○
    ○路「鼎金國小」圍牆旁水溝內。
二、林雅惠於98年5 月29日22時許透過「新奇交友中心」認識張
    志雄，雙方相約於同日23時許，在高雄市三民區某小學校門
    前見面，旋即前往高雄市○○區○○路19巷2 號「荷蘭汽車
    旅館」進行性行為，林雅惠竟趁張志雄盥洗之際，意圖為自
    己不法之所有，基於竊盜之犯意，徒手竊取張志雄所有內有
    手機1 支、現金2,500 元等物之長褲1 件，得手後，逃離現
    場。
三、（一）林雅惠另於98年6 月2 日22時許，以林小姐名義與張
    慶昌在電話中認識，雙方相約於同日23時許，在高雄市○○
    區○○路上「中國石油加油站」前碰面，嗣林雅惠搭乘張慶
    昌所駕駛車牌號碼VT-8907 號自用小客車前往位於高雄市○
    ○區○○街1 號「西班牙汽車旅館」，途經高雄市○○區○
    ○路「麥當勞」速食店前，林雅惠下車購買2 杯紅茶及薯條
    後，2 人於同日23時50分許進入「西班牙汽車旅館」房間內
    ，林雅惠竟意圖為自己不法之所有，基於強盜之犯意，趁張
    慶昌盥洗時，將預藏足以使人四肢無力、頭部暈眩、冒冷汗
    及心跳加速之不明藥劑摻入其中1 杯紅茶內，使張慶昌洗完
    澡後，不疑有他飲用該杯紅茶，於翌日凌晨1 時許，林雅惠
    趁藥效發作使張慶昌四肢無力、頭部暈眩、冒冷汗及心跳加
    速至不能抗拒之際，取走張慶昌身上衣物及金融卡4 張（含
    土地銀行五甲分行000000000000號）、信用卡5 張（含花旗
    、玉山、台新、中國信託及渣打銀行）、NOKIA 手機1 支（
    含門號0000000000號SIM 卡1 張）、國民身分證1 張、駕照
    、健保卡、殘障手冊及現金1,200 元等物，得手後通知不知
    情之林○瑾、李○巡至西班牙汽車旅館門口載其離開現場。
    （二）林雅惠隨即要求少年林○瑾、李○巡載往可刷卡消費
    的地方，3 人即共同基於行使偽造私文書、詐欺取財之犯意
    聯絡，由少年李○巡提議至小北百貨消費，乃一起前往小北
    百貨高雄市九如店及鼎中店，推由少年林○瑾假冒張慶昌接
    續於附表編號1 至3 所示時間，持編號1 至3 所示之信用卡
    向附表編號1 至3 所示特約商店之不知情店員刷卡購物，並
    接續在附表編號1 至3 所示特約商店店員交付之信用卡簽帳
    單之商店存根聯簽名欄內，偽造「張慶昌」之署名後，交付
    予不知情之店員而行使之，使各該商店之店員誤信林○瑾為
    張慶昌而允其消費，並如數交付商品，以此方式共詐得價值
    共計7,744 元之商品，足以生損害於張慶昌、附表編號1 至
    3 所示之特約商店及信用卡發卡銀行對於信用卡授權交易管
    理之正確性。（三）旋後張慶昌撥打電話予林雅惠，要求取
    回自己遭取走之前揭衣物、證件，林雅惠竟意圖為自己不法
    之所有，基於恐嚇取財之犯意，向張慶昌恫稱若要取回東西
    ，需另外支付費用5 萬元等語，經張慶昌討價還價後降為3
    萬元，張慶昌因恐不支付3 萬元前揭遭取走之衣物、證件將
    無法取回因而心生畏懼，乃告知林雅惠上開土地銀行提款卡
    密碼，同意林雅惠持上開土地銀行提款卡提領3 萬元，林雅
    惠隨即指示少年李○巡、林○瑾載其前往高雄市○○區○○
    路上合作金庫銀行之自動櫃員機，與少年李○巡、林○瑾除
    有上開恐嚇取財之犯意聯絡外，尚共同基於利用自動付款設
    備詐欺取財之犯意聯絡，由林雅惠先持該提款卡提領3 次，
    再交由少年李○巡提領3 次，每次提領2 萬元，使自動提款
    機辨識系統誤認真正持卡人張慶昌授權提領超過3 萬元之金
    額，而依其輸入之密碼、金額如數給付現金，以此不正方法
    由該自動付款設備領取張慶昌土地銀行帳戶內，除領得張慶
    昌因受林雅惠前揭恫嚇而心生畏懼所同意支付之3 萬元外，
    多詐領9 萬元，總計提領12萬元（其中的3 萬元係張慶昌同
    意林雅惠提領，屬恐嚇取財所得財物），林雅惠取得前揭款
    項後，即分予少年李○巡、林○瑾2 人各1 萬元。嗣當日凌
    晨4 時許，林雅惠始以電話告知張慶昌前揭衣物已放置於該
    汽車旅館前小花圃上。林雅惠就上開犯行，於有偵查犯罪之
    警察機關尚未知何人犯罪前，即向警自首而願意接受裁判。
四、（一）林雅惠又在「新奇交友中心」自稱「小秋」（即「小
    邱」），於98年6 月16日凌晨2 時許與陳威廉在電話中認識
    ，雙方相約在高雄市○○區○○路與明誠路交岔口附近之「
    全國電子門市部」前見面，於同日凌晨2 時30分許碰面後，
    林雅惠即搭乘陳威廉所駕駛之自小客車前往位於高雄市○○
    區○○路1789號「四季汽車旅館」，途經裕誠路上7-11便利
    超商前，林雅惠單獨下車購買咖啡，2 人於同日凌晨3 時許
    ，進入「四季汽車旅館」房間內，林雅惠竟意圖為自己不法
    之所有，基於強盜之犯意，趁陳威廉盥洗時，將預藏之安眠
    藥劑摻入前揭購買之咖啡內，使陳威廉洗完澡後，不疑有他
    飲用該杯咖啡，並趁安眠藥效已致使陳威廉昏睡而不能抗拒
    之際，即取走陳威廉內有國民身分證、汽機車駕照、國民健
    康保險卡、現金1 萬4,000 元、行動電話門號0000000000、
    0000000000、0000000000、0000000000號、支票簿、印章、
    合作金庫銀行存摺、臺灣銀行存摺、中華郵政存摺、咖啡色
    皮夾1 只、合作金庫銀行提款卡（帳號0000000000000 號
    ）、臺灣銀行COMBO 信用卡、國泰世華銀行信用卡、匯豐銀
    行信用卡、荷蘭銀行提款卡、AIG 銀行提款卡、汽車鑰匙及
    汽車遙控器等物之黑色運動包1 只及手提袋1 只而逃離現場
    。（二）林雅惠另與李○巡共同基於行使偽造私文書、詐欺
    取財之犯意聯絡，於附表編號4 所示時間，由李○巡騎機車
    載林雅惠前往如附表編號4 所示特約商店，再由林雅惠持陳
    威廉所有如附表編號4 所示之信用卡向不知情店員刷卡購買
    4 萬4,400 元之金項鍊1 條，並在附表編號4 所示特約商店
    店員交付之信用卡簽帳單之商店存根聯簽名欄內，偽造陳威
    廉之英文簽名「Chen William」後，交付予不知情之店員而
    行使之，使該店員誤信林雅惠為陳威廉而允其消費，並如數
    交付商品，以此方式詐得價值4 萬4,400 元之金項鍊1 條，
    足以生損害於陳威廉、附表編號4 所示之特約商店及信用卡
    發卡銀行對於信用卡授權交易管理之正確性。（三）嗣於98
    年6 月16日13時許，陳威廉撥打其被林雅惠盜走之行動電話
    門號0000000000號，由林雅惠接聽，陳威廉於電話中要求歸
    還前揭物品，林雅惠竟意圖為自己不法之所有，基於恐嚇取
    財之犯意向陳威廉恫稱若要拿回東西，需支付10萬元，否則
    將東西全部丟掉等語，陳威廉因恐不支付10萬元，前揭遭取
    走物品將全遭丟棄無法取回而心生畏懼，乃依林雅惠指示匯
    款10萬元至上開合作金庫帳戶內並告知該帳戶提款卡密碼，
    由林雅惠自行持該提款卡提領10萬元，嗣陳威廉於同日19
    時撥打同一門號與林雅惠聯繫，林雅惠向陳威廉表示已提領
    該10萬元，卻承上開恐嚇取財之接續犯意，復向陳威廉表示
    ：伊所有行動電話遺留在汽車旅館內，要取回財物，須再賠
    償5,000 元等語，陳威廉恐不支付5,000 元，前揭遭取走物
    品將全遭丟棄無法取回而心生畏懼，乃將現金5,000 元放入
    信封而寄放在高雄市三民區○○○路與春陽街交岔口之「全
    家便利超商」櫃檯後，通知林雅惠，林雅惠隨即指示不知情
    之少年高○哲、林○瑾前往該「全家便利超商」，將陳威廉
    前揭物品寄放在該「全家便利超商」櫃檯，並領取陳威廉所
    寄放內有現金5,000 元之信封後，再通知陳威廉前去領取。
五、案經高雄市政府警察局鼓山分局報請臺灣高雄地方法院檢察
    署檢察官偵查起訴。
    理  由
壹、程序事項：
一、按被告以外之人於偵查中向檢察官所為陳述，除顯有不可信
    之情況者外，得為證據，刑事訴訟法第159 條之1 第2項 定
    有明文。偵查中對被告以外之人（包括證人、鑑定人、告訴
    人、被害人及共同被告等）所為之偵查筆錄，或被告以外之
    人向檢察官所提之書面陳述，性質上均屬傳聞證據。惟現階
    段刑事訴訟法規定檢察官代表國家偵查犯罪、實施公訴，依
    法其有訊問被告、證人及鑑定人之權，證人、鑑定人且須具
    結，而實務運作時，檢察官偵查中向被告以外之人所取得之
    陳述，原則上均能遵守法律規定，不致違法取供，其可信度
    極高。本件證人張慶昌前於偵查中之證述，經依法具結，且
    該證人於本院審理時亦未提及檢察官在偵查時有何不法取供
    之情形，復查無其上揭偵查中向檢察官所為陳述有何顯不可
    信之情況，應認有證據能力。
二、按被告以外之人，於審判外之言詞或書面陳述，除法律有規
    定者外，不得作為證據；又被告以外之人（包括證人、鑑定
    人、告訴人、被害人及共同被告等）於檢察事務官、司法警
    察官或司法警察調查中所為之陳述，與審判中不符時，其先
    前之陳述具有較可信之特別情況，且為證明犯罪事實存否所
    必要者，得為證據，刑事訴訟法第159 條第1 項、第159 條
    之2 分別定有明文。本件被告否認證人張慶昌於警詢陳述之
    證據能力，經核其警詢之陳述與本院審理時之具結證述，關
    於被告究竟係買紅茶或可樂予其飲用乙節，略有不符。本院
    審酌證人於偵訊及本院審理時均未提及警詢所為之陳述受不
    當外力干擾，且其警詢陳述距離案發時間較近，記憶最清晰
    ，而於本院審理中作證時距案發時間已1 年餘，時間較為久
    遠，記憶難免模糊，故其警詢所為之陳述，客觀上具有較可
    信之特別情況，亦為證明犯罪事實存否所必要，應可採為本
    案證據。
三、按被告以外之人於審判外之陳述，雖不符刑事訴訟法第159
    之1 至第159 條之4 之規定，而經當事人於審判程序同意作
    為證據，法院審酌該言詞陳述或書面陳述作成時之情況，認
    為適當者，亦得為證據。當事人、代理人或辯護人於法院調
    查證據時，知有第159 條第1 項不得為證據之情形，而未於
    言詞辯論終結前聲明異議者，視為有前項之同意。刑事訴訟
    法第159 之5 定有明文。查檢察官、被告及辯護人均對於本
    判決其餘引用之傳聞證據，未於言詞辯論終結前聲明異議，
    本院審酌上開證據作成時之情狀，並無違法或不當等情形，
    且與本案相關之待證事實具有關聯性，認為以之作為本案之
    證據亦屬適當，爰依前揭規定，認均有證據能力。
貳、有罪部分
一、訊據被告林雅惠，對於事實欄一、二、三（二）、四（一）
    、（二）所載犯行及事實欄三（三）所載之非法由自動付款
    設備取財犯行部分，均自白不諱，惟矢口否認事實欄三（一
    ）、事實欄三（三）及四（三）所載之恐嚇取財犯行，就事
    實欄三（一）部分辯稱：伊未在紅茶內摻入藥物，且張慶昌
    亦未喝紅茶，伊係趁張慶昌在浴室泡澡時，偷取其財物；就
    事實欄三（三）及四（三）所載之恐嚇取財罪嫌部分辯稱：
    伊未恐嚇張慶昌、陳威廉云云。經查：
（一）事實欄一（一）及（二）所載犯行
      上開事實欄一（一）及（二）所載犯行，迭據被告於警詢
      、偵訊及本院審理時坦承不諱，核與證人即被害人鄭秀蘭
      、少年李○巡、高○哲、林○瑾於警詢及偵訊證述之情節
      大致相符，並且少年李○巡於98年6 月19日18時15分許被
      捕後，攜同員警至高雄市○○區○○路「鼎金國小」圍牆
      旁水溝，起獲鄭秀蘭遭竊取之國民身分證1 張、機車駕照
      2 張、身心障礙手冊1 張、健康證明卡1 張、榮總醫院掛
      號證1 張、保險卡2 張、提款卡封套1 張等物，有扣押筆
      錄及扣押物品清單在卷可憑（見警一卷，頁70～74），復
      有鄭秀蘭之贓物認領保管單、郵局帳戶郵政存簿儲金簿影
      本各1 紙及中華郵政股份有限公司99年7 月30日儲字第
      0990094559號函附卷可佐（見警一卷，頁85～86；本院卷
      二，頁48），足認被告此部分自白，與事實相符，堪予採
      信。
（二）事實欄二所載犯行 
      上開事實欄二所載犯行，業據被告於警詢、偵訊及審理時
      坦承不諱，核與證人即被害人張志雄於警詢及偵訊證述情
      節相符（見偵一卷，頁64背面；偵二卷，頁39），復有張
      志雄之贓物認領保管單1 紙在卷可稽（見偵一卷，頁70）
      ，足見被告此部分自白，與事實相符，應可信實。
（三）事實欄三（一）所載強盜犯行
   1、被告於98年6 月2 日22時許，以林小姐名義與張慶昌在電
      話中認識，雙方相約於同日23時許，在高雄市○○區○○
      路上「中國石油加油站」前碰面，嗣被告搭乘張慶昌所駕
      駛車牌號碼VT-8907 號自用小客車前往位在高雄市○○區
      ○○街1 號之「西班牙汽車旅館」，途經高雄市○○區○
      ○路「麥當勞」速食店前，被告下車購買2 杯紅茶及薯條
      後，2 人於同日23時50分許進入「西班牙汽車旅館」房間
      內，嗣於翌日凌晨1 時許，被告取走張慶昌所有身上衣物
      及金融卡4 張（含臺灣土地銀行五甲分行000000000000號
      ）、信用卡5 張（含花旗、玉山、台新、中國信託及渣打
      銀行）、NOKIA 手機1 支（含門號0000000000號SIM 卡1
      張）、國民身分證、駕照、健保卡、殘障手冊1 張及現金
      1,200 元等事實，業據證人張慶昌於警詢時證述明確（見
      偵一卷，頁61反面～62），且為被告所是認（見偵二卷，
      頁49），故此部分事實，應堪認定。
   2、關於被告取走張慶昌上揭物品之過程，據證人張慶昌於警
      詢稱：進入汽車旅館後，被告要伊先去洗澡，伊叫被告先
      去洗，被告即先進入浴室盥洗，伊等被告洗完後才盥洗，
      等伊洗完出來時發現紅茶飲料已取出袋子放在桌上，伊不
      疑有它喝了飲料，雙方隨即進行性行為後，被告稱有一位
      女性朋友在旅館外面等他，他要下樓接該名女性友人上樓
      ，要伊先在浴缸等候，伊乃泡在浴缸內等她們，10分鐘後
      ，伊開始覺得四肢無力、冒冷汗、頭部暈眩及心跳加速，
      伊奮力爬出浴缸時即發現所穿著衣、褲及財物都被拿走了
      等語（見偵一卷，頁61反面～62）；於偵查中結證：進入
      汽車旅館後，被告叫伊先去洗澡，伊叫被告先去洗，等洗
      完澡後，2 人有發生性行為，後來被告說他樓下有女性朋
      友，他要把該女性朋友帶上來，叫伊躺在浴缸內，這樣他
      朋友看到會比較興奮，伊就躺在浴缸裡，結果發現身體不
      對，伊就爬起來看，結果發現衣物及財物都不見了，過程
      中伊有喝被告買的飲料等語（見偵二卷，頁27）；於審理
      時證稱：進入汽車旅館房間後，被告叫伊先去洗澡，伊叫
      被告先去洗，被告即先進入浴室盥洗，伊隨後才盥洗，洗
      完澡後伊有喝一些被告在麥當勞購買的可樂，接著與被告
      做愛，過一陣子被告說他有一位女性朋友要來，該女性朋
      友有一個嗜好，叫伊躺在浴缸裡面，伊躺在浴缸裡面，就
      發覺不對勁，感覺頭暈、精神恍惚，身體已無法活動自如
      ，但仍硬撐爬出浴缸走往房間，發現所穿著衣、褲都被拿
      走了等語（見本院卷二，頁75～77），前後陳述僅關於所
      飲用之飲料究竟係紅茶或可樂之細節略有出入外，其餘證
      述前後一致並無重大瑕疵。佐以被告於偵訊時稱在麥當勞
      購買的飲料為紅茶等語（見偵二卷，頁49），故證人張慶
      昌於警詢稱所飲用者為「紅茶」乙情，較為可採，其於審
      理時誤陳為「可樂」，應係距離案發時間較久，難免記憶
      模糊所致。參酌證人張慶昌於案發後未向警方報案，係被
      告先於98年6 月20日警詢時提及對張慶昌之犯行後，員警
      隨後才於同年7 月12日通知張慶昌到案說明，張慶昌始供
      出被害經過乙情，有各該警詢筆錄足憑（見警一卷，頁12
      ；偵一卷，頁61～62背面），足徵若非員警主動通知張慶
      昌到案說明，張慶昌尚不願追訴，自無設詞構陷被告之動
      機。足徵被告與張慶昌進入汽車旅館後，由被告先盥洗，
      再換張慶昌盥洗，張慶昌盥洗後，有喝幾口被告所購買的
      紅茶，隨即雙方為性行為後，被告藉故要張慶昌進入浴室
      泡澡，張慶昌泡澡後身體即出現四肢無力、冒冷汗、頭部
      暈眩及心跳加速等反應，被告乃趁機取走張慶昌上揭衣、
      褲及財物等事實，應已明確。
   3、再由張慶昌喝幾口紅茶後，身體出現四肢無力、冒冷汗、
      頭部暈眩及心跳加速等反應，足徵被告係趁張慶昌進入浴
      室盥洗之際，在該杯紅茶內摻入可使人四肢無力、冒冷汗
      、頭部暈眩及心跳加速之不明藥劑至明。且被告在該藥效
      發作使張慶昌四肢無力、冒冷汗、頭部暈眩及心跳加速至
      無法抗拒時，取走張慶昌上開衣、褲及財物，顯係強盜犯
      行甚為灼然，被告辯稱未在紅茶內加入藥物使張慶昌飲用
      ，僅係趁張慶昌在泡澡時偷走財物云云，應係圖卸之詞，
      委無可採。
（四）事實欄三（二）所載行使偽造私文書、詐欺取財犯行
      上開事實欄三（二）所載行使偽造私文書、詐欺取財犯行
      ，業據被告於警詢及本院審理時均坦承不諱（見警一卷，
      頁12；本院卷一，頁34），核與證人即少年李○巡於警詢
      、少年林○瑾於警詢及偵訊、被害人張慶昌於警詢及本院
      審理之證述情節相符（見警一卷，頁18～19、29～30；偵
      一卷，頁63；偵二卷，頁6 ；本院卷二，頁76反面～77）
      ，並有如附表編號1 至3 所示信用卡簽帳單之商店存根聯
      影本、花旗銀行信用卡月結單各1 紙附卷可稽（見偵一卷
      ，頁47、74），是被告此部分自白，核與實情相符，堪予
      採信。
（五）事實欄三（三）所載之恐嚇取財犯行（即提領12萬元其中
      之3 萬元）
   1、張慶昌於98年6 月3 日凌晨某時，撥打電話予被告，要求
      取回遭被告取走之衣服及財物，被告竟向張慶昌稱要取回
      財物要支付5 萬元等語，經張慶昌討價還價後，降為3萬
      元，張慶昌隨即告知被告其所有之土地銀行帳戶提款卡密
      碼，同意被告持該提款卡自行提領3 萬元，被告隨即指示
      李○巡、林○瑾騎乘機車載伊前往高雄市○○區○○路上
      合作金庫銀行之自動櫃員機處，由被告及少年李○巡持上
      開地銀行提款卡輸入得知之提款卡密碼，接續提領6 次每
      次提領2 萬元，合計提領12萬元等事實，業據被告坦承屬
      實（見偵二卷，頁49；本院卷一，頁34），核與證人張慶
      昌於警詢時證述相符（見偵一卷，頁62反面），復有張慶
      昌之土地銀行活期儲蓄存款存摺影本1 紙附卷可稽（見偵
      一卷，頁73），是此部分事實，應堪認定。
   2、又按刑法第346 條第1 項恐嚇取財罪之構成，以犯人所為
      不法之惡害通知達到於被害人，並足使其心生畏懼而交付
      財物為要件（最高法院45年台上字第1450號判例意旨可資
      參照）。本案被害人張慶昌告知被告其提款卡密碼，同意
      被告以其提款卡提領3 萬元，係因被告向張慶昌要脅欲取
      回上揭衣物及財物需支付該金額，張慶昌因恐不依指示付
      款其上揭衣物及財物將無法取回而心生畏懼，始告知提款
      卡密碼，同意被告持卡自行提領3 萬元，故被告取得12萬
      元其中之3 萬元，顯係以惡害通知張慶昌，使張慶昌心生
      畏懼而交付，其有事實欄三（三）所載之恐嚇取財犯行，
      殆無疑義。
（六）事實欄三（三）所載之非法由自動付款設備取財犯行（即
      提領12萬元其中超過3 萬元部分）
      上揭事實欄三（三）所載之非法由自動付款設備取財犯行，
      業據被告於警詢及本院審理時均坦承不諱（見警一卷，頁
      12；本院卷一，頁34），核與證人即少年李○巡於警詢、
      少年林○瑾於警詢及偵訊、證人張慶昌於警詢及本院審理
      證述相符（見警一卷，頁18～19、29～30；偵一卷，頁63
      ；偵二卷，頁6 ；本院卷二，頁76反面～77），並有張慶
      昌之土地銀行活期儲蓄存款存摺影本1 紙附卷可稽（見偵
      一卷，頁47、73～74），是被告此部分自白，與事實相符
      ，足予採信。
（七）事實欄四（一）、（二）所載犯行
      上開事實欄四（一）、（二）所載犯行，業據被告於警詢
      、偵訊及審理時坦承不諱，核與證人即被害人陳威廉於警
      詢及偵訊證述、證人即少年李○巡於偵訊證述情節相符（
      見警一卷，頁37～40；偵一卷，頁31～32；偵二卷，頁7
      ），復有附表編號4所示之信用卡簽帳單之商店存根聯影
      本及陳威廉之贓物認領保管單各1 紙附卷可稽（見偵二卷
      ，頁20；警一卷，頁87），是被告此部分自白，與事實相
      符，亦堪採信。
（八）事實欄四（三）所載恐嚇取財犯行
   1、陳威廉於98年6 月16日13時許撥打其遭被告取走之上開行
      動電話門號0000000000號，由被告接聽，陳威廉於電話中
      要求被告歸還前揭事實欄四（一）所載物品，被告則向陳
      威廉恫稱若要拿回東西，需支付10萬元，否則將東西全部
      丟掉等語，陳威廉乃依被告指示匯款10萬元入其在合作金
      庫北苗栗分行開設之帳號0000000000000 號帳戶內，並告
      知被告該帳戶提款卡密碼，被告乃自行持提款卡提領10萬
      元，嗣陳威廉於同日19時撥打同一門號與被告聯繫，被告
      雖表示已提領該10萬元，卻猶向陳威廉表示：伊所有行動
      電話遺留在汽車旅館內，要取回財物，須再賠償5,000 元
      等語，陳威乃再將現金5,000 元置入信封而寄放在高雄市
      三民區○○○路與春陽街交岔口之「全家便利超商」櫃檯
      後，通知被告前去領取，被告隨即指示不知情之少年高○
      哲、林○瑾前往該「全家便利超商」，將陳威廉前揭物品
      寄放在櫃檯處，並領取陳威廉所寄放內有現金5,000 元之
      信封後，再通知陳威廉前去領取等事實，業據被告於本院
      審理時坦認屬實（見本院卷一，頁35），核與證人林○瑾
      、陳威廉於警詢及偵訊之證述、證人高○哲於警詢之證述
      相符（見警一卷，頁23～24、28、40；偵一卷，頁94；偵
      二卷，頁5 ），復有陳威廉前揭合作金庫活期存款存摺影
      本在卷可稽（見偵一卷，頁37～38），是此部分事實，應
      堪認定。
   2、再者，陳威廉接連支付被告10萬元及5,000 元，係因被告
      向其恫稱不支付款項，將把東西全部丟掉等語，陳威廉因
      恐不依指示付款，其所有財物將遭被告丟棄而心生恐懼，
      始支付上開款項，故被告顯亦係以惡害通知陳威廉，使陳
      威廉心生恐懼而交付上開款項，其有事實欄四（三）所載
      之恐嚇取財犯行，亦已顯然。
（九）綜上所述，本件事證明確，被告上開犯行均堪認定，應予
      依法論科。
二、論罪科刑
（一）按刑法第321 條第1 項第4 款所稱結夥三人，係以結夥犯
      全體俱有責任能力及有犯意之人為構成要件，若其中一人
      係缺乏責任能力或責任要件之人，則雖有加入實施之行為
      ，仍不得算入結夥三人之內（最高法院30年上字第1240號
      判例可資參照）。本案事實欄一（一）之犯罪行為時，被
      告林雅惠為成年人，為有完全刑事責任能力之人，至於共
      犯李○巡、高○哲、林○瑾則均係14歲以上未滿18歲之少
      年，有其等個人戶籍資料查詢結果及身分證影本各1 紙附
      卷可稽（見警一卷，頁178 、180 、181 ～184 ），是李
      ○巡、高○哲、林○瑾僅係得依刑法第18條第2 項之規定
      減輕其刑，並非全無刑事責任能力，依前揭判例要旨之反
      面解釋，自應計入結夥三人之內，故核被告事實欄一（一
      ）所為，係犯刑法第321 條第1 項第4 款之結夥竊盜罪。
      事實欄一（二）所為，係犯刑法第339 條之2 第1 項之非
      法由自動付款設備取財罪。事實欄二（一）所為，係犯刑
      法第320 條第1 項之竊盜罪。事實欄三（一）及四（一）
      所為，均係犯刑法第328條第1 項之強盜罪。事實欄三（
      二）及四（二）所為，均係犯刑法第216 條、第210 條之
      行使偽造私文書罪及同法第339 條第1 項之詐欺取財罪。
      事實欄三（三）所為，係犯刑法第339 條之2 第1 項之非
      法由自動付款設備取財罪及同法第346 條第1 項之恐嚇取
      財罪。事實欄四（三）所為，係犯刑法第346 條第1 項之
      恐嚇取財罪。被告偽造附表編號1 至4 所示之署名，係偽
      造私文書之部分行為；又偽造私文書之低度行為，為行使
      之高度行為所吸收，均不另論罪。
（二）被告與少年李○巡、高○哲、林○瑾就事實欄一（一）所
      載犯行；被告與少年林○瑾就事實欄一（二）所載犯行；
      被告與少年林○瑾、李○巡就事實欄三（二）所載犯行；
      被告與少年林○瑾、李○巡就事實欄三（三）所載犯行，
      分別有犯意聯絡及行為分擔，均為共同正犯。就事實欄四
      （三）所載犯行，被告利用不知情之少年高○哲、林○瑾
      領取5,000 元，為間接正犯。
（三）被告就事實欄一（二）犯行，先後3 次從自動提款機領取
      被害人鄭秀蘭帳戶內之金錢；就事實欄三（二）犯行，先
      後3 次持張慶昌信用卡偽造張慶昌簽名向小北百貨消費；
      就事實欄三（三）犯行，先後6 次從自動提款機領取被害
      人張慶昌帳戶內之金錢；就事實欄四（三）犯行，先後2
      次恐嚇陳威廉取得10萬元及5,000 元，各係基於單一犯意
      ，於密接時、地所為之數個舉動，且侵害法益同一，各行
      為之獨立性極為薄弱，依一般社會觀念，難以強行分開，
      在刑法評價上，以視為數個舉動之接續施行，合為包括之
      一行為予以評價，較為合理，均應分別論以接續犯。
（四）被告就事實欄三（二）、四（二）所為，均係一行為同時
      犯行使偽造私文書罪及詐欺取財罪，為想像競合犯，各應
      從一重之行使偽造私文書罪處斷。就事實欄三（三）所犯
      之非法由自動付款設備取財罪及恐嚇取財罪，係持張慶昌
      提款卡提領12萬元之單一行為所同時觸犯，亦應論以想像
      競合犯，從一重之恐嚇取財罪處斷，公訴意旨認應予分論
      併罰，尚有未恰。前揭所犯結夥竊盜1 罪、非法由自動付
      款設備取財1 罪、普通竊盜1 罪、強盜2 罪、行使偽造私
      文書2 罪、恐嚇取財2 罪，犯意各別，行為互殊，應予分
      論併罰。
（五）又被告為62年8 月生，而李○巡、高○哲、林○瑾則分別
      係80年10月生、81年11月生、82年1 月生，有其等個人戶
      籍資料查詢結果及身分證影本各1 紙附卷可佐（見警一卷
      ，頁178 、180 、181 ～184 ），是本案行為時，被告為
      成年人，李○巡、高○哲、林○瑾則均係14歲以上未滿18
      歲之少年，被告與少年李○巡、高○哲、林○瑾共犯事實
      欄一（一）所載結夥竊盜罪；與少年林○瑾共犯事實欄一
      （二）所載非法由自動付款設備取財罪；與少年林○瑾、
      李○巡共犯事實欄三（二）所載行使偽造私文書罪；與少
      年李○巡、林○瑾共犯事實欄三（三）所載恐嚇取財罪；
      利用不知情之少年高○哲、林○瑾犯事實欄四（三）所載
      恐嚇取財罪，均應依兒童及少年福利法第70條第1 項前段
      之規定予以加重其刑（最高法院95年度台上字第1347 號
      判決要旨可資參照）。
（六）再按刑法第62條所規定之自首，以對於未發覺之罪，向有
      偵查權之機關或公務員自承犯罪，進而接受裁判為要件。
      又刑法第62條所謂發覺，固非以有偵查犯罪權之機關或人
      員確知其人犯罪無誤為必要，而於對其發生嫌疑時，即得
      謂為已發覺；但此項對犯人之嫌疑，仍須有確切之根據得
      為合理之可疑者，始足當之，若單純主觀上之懷疑，要不
      得謂已發生嫌疑（最高法院72年臺上字第641 號判例意旨
      參照）。即所謂發覺，不以有偵查犯罪之機關或人員確知
      其人犯罪無誤為必要，僅須有確切之根據得為合理之可疑
      者，亦屬發覺（最高法院97年度台上字第5969號判決意旨
      參見）。又被告於犯罪未被發覺前，向該管公務員告知其
      犯罪，而不逃避接受裁判者，即與刑法第62條規定自首之
      條件相符；至於自首後於審判中對其犯罪「事實」有所主
      張或辯解者，係被告辯護權之行使，不能僅據此之一端即
      謂被告無接受裁判意思之唯一論據（最高法院84年度台上
      字第829 號裁判這旨參照）。經查，被告於98年6 月19日
      19時許為警逮捕，有其逮捕通知書在卷可稽（見警一卷，
      頁170 ），隨即於翌日（20日）警詢時，被告即提及事實
      欄三所載犯案情節，而被害人張慶昌係於被告供出對其犯
      案情節後，於同年7 月12日始到案說明，亦有各該警詢筆
      錄於卷可參（見警一卷，頁12；偵一卷，頁61～62背面）
      ，且員警於98年6 月20日被告供出此部分犯行之前，尚不
      知被告有此部分犯行，業據證人即承辦員警唐榮隆於本院
      審理時結證明確（見本院卷二，頁127 ），足見事實欄三
      所載犯行，確係在警察未發覺前，被告即自首犯行，縱其
      就事實欄三（一）部分一再辯稱僅構成竊盜，惟此係被告
      辯護權之行使，尚無法動搖其自首之效力，爰均應依刑法
      第62條前段規定，減輕其刑，並就事實欄三（二）、（三
      ）所犯之行使偽造私文書罪及恐嚇取財罪，依法先加後減
      之。至於員警在逮捕被告之前，已先於98年6 月19日18時
      15 分 許，逮捕少年李○巡，隨即在少年李○巡指引及帶
      領下，前往高雄市○○區○○路「鼎金國小」圍牆旁水溝
      起獲鄭秀蘭遭竊取之國民身分證1 張、機車駕照2 張、身
      心障礙手冊1 張、健康證明卡1 張、榮總醫院掛號證1 張
      、保險卡2 張、提款卡封套1 張等物，此有李○巡之逮捕
      通知書及扣押筆錄、扣押物品目錄表在卷可稽（見警一卷
      ，頁70～74、170 ），顯見承辦員警早在逮捕被告之前，
      即已發覺事實欄一所載犯行無訛，核與自首要件不符。另
      事實欄二所載犯行之查獲經過，據證人即員警唐榮隆到庭
      稱係在被告家中扣到張志雄之手機，再調通聯紀錄依手機
      序號，追查出使用人為張志雄，才通知張志雄到案說明等
      情（見本院卷二，頁126 反面），核與警詢筆錄顯示：被
      害人張志雄早在被告於98年12月24日警詢中坦認該部分犯
      行前，即先於98年7 月17日警詢時證述其事實欄二所載被
      害經過之情節相符，足見員警於被告供出該部分犯行前，
      早已發覺被告事實欄二所載犯行，亦與自首要件不合，故
      辯護人辯稱被告自首事實欄一及二所載犯行云云，尚有誤
      會。
（七）爰審酌被告正值壯年，且身為少年李○巡、高○哲、林○
      瑾友人母親，不思以身作則，以正途謀取財富，竟圖不勞
      而獲，帶領或利用該等少年犯案，使該等少年走入歧途，
      並利用藥物使被害人昏睡或四肢無力等以遂行強盜犯行，
      嚴重危害社會治安，造成被害人等日後生活之身心恐懼，
      並考量對被害人等造成之財物損失，暨被告之犯後態度、
      智識程度、家庭經濟狀況等一切情狀，認公訴檢察官具體
      求處應執行有期徒刑10年尚嫌過重，爰各量處如主文所示
      之刑，並定其應執行刑。
（八）末附表所示之偽造署押，均應依刑法第219 條規定宣告沒
      收。又偽造簽名於其上之如附表所示信用卡消費簽單特約
      商店存根聯已交付行使，屬各該銀行所有，而非被告所有
      ，自不予宣告沒收。
參、無罪及不另為無罪諭知
一、公訴意旨另以：被告事實欄三（三）所載持張慶昌提款卡提
    領12萬元，在3 萬元範圍內部分，及就事實欄四（三）所載
    持陳威廉提款卡提領10萬元部分，除成立前揭恐嚇取財罪外
    ，另均構成刑法第339 條之2 第1 項之非法由自動付款設備
    取財罪云云。
二、惟按刑法第339 條之2 第1 項規定：「意圖為自己或第三人
    不法之所有，以不正方法由自動付款設備取得他人之物者，
    處三年以下有期徒刑、拘役或一萬元以下罰金」，該條所謂
    「不正方法」，學者通說認係指使用類似詐欺之不正當方法
    ，例如以偽造或變造之提款卡提款，而我國實務見解及學者
    甘天貴教授認為亦包含「無權」使用他人提款卡之情形（見
    林山田著，刑法各罪論上冊，修訂五版，2005年9 月，471
    ；盧映潔著，刑法分則新論，2008年8 月一版，頁673 ；甘
    天貴著，體系刑法各論，2000年4 月初版，頁326 ）。易言
    之，雖非提款卡所有人，經提款卡真正所有人同意或授權提
    領，為「有權」提領，即與該條所謂「不正方法」有別，自
    難論以非法由自動付款設備取財罪嫌。
三、經查，本案被告就事實欄三（三）所載持張慶昌提款卡提領
    12萬元，在3 萬元範圍內部分，及就事實欄四（三）所載持
    陳威廉提款卡提領10萬元部分，各係經提款卡所有人張慶昌
    及陳威廉因遭恐嚇而授權被告領取，已經認定如前，依上揭
    說明，被告此部分提領現金之行為，均難以刑法第339 條之
    2 第1 項之非法由自動付款設備取財罪相繩，本均應為無罪
    諭知，然就事實欄三（三）所載被告提領張慶昌所同意提領
    之3 萬元部分，與被告多詐領9 萬元部分所構成之非法由自
    動付款設備取財罪間，為事實上一罪關係，爰不另為無罪之
    諭知。至於被告就事實欄四（三）所涉之非法由自動付款設
    備取財罪嫌，公訴意旨認此部分若有罪，與被告事實欄四（
    三）所犯之恐嚇取財罪間，應予分論併罰，自應為無罪之諭
    知。
據上論斷，應依刑事訴訟法第299 條第1 項前段、第301 條第1
項，刑法第28條、第216 條、第210 條、第320 條第1 項、第
321 條第1 項第4 款、第328 條第1 項、第339 條第1 項、第
339 條之2 第1 項、第346 條第1 項、第55條、第62條前段、第
219 條、第51條第5 款，兒童及少年福利法第70條第1 項前段，
刑法施行法第1 條之1 ，判決如主文。
本案經檢察官鄧怡君到庭執行職務。
中    華    民    國    100   年    1    月     12    日
                  刑事第七庭  審判長法  官  陳  箐
                                    法  官  簡佩珺
                                    法  官  洪培睿
以上正本證明與原本無異。
如不服本判決應於收受送達後10日內向本院提出上訴書狀，並應
敘述具體理由；如未敘述上訴理由者，應於上訴期間屆滿後20日
內向本院補提理由書（均須按他造當事人之人數附繕本）「切勿
逕送上級法院」。
中    華    民    國   100    年    1     月    12    日
                                    書記官  秦富潔
附錄本案論罪科刑法條：
刑法第210條
偽造、變造私文書，足以生損害於公眾或他人者，處5年以下有
期徒刑。

刑法第216條
行使第210 條至第215 條之文書者，依偽造、變造文書或登載不
實事項或使登載不實事項之規定處斷。

刑法第320條第1項
意圖為自己或第三人不法之所有，而竊取他人之動產者，為竊盜
罪，處5年以下有期徒刑、拘役或5百元以下罰金。

刑法第321條第1項
犯竊盜罪而有左列情形之一者，處6 月以上、5 年以下有期徒刑
：
一、於夜間侵入住宅或有人居住之建築物、船艦或隱匿其內而犯
    之者。
二、毀越門扇、牆垣或其他安全設備而犯之者。
三、攜帶兇器而犯之者。
四、結夥三人以上而犯之者。
五、乘火災、水災或其他災害之際而犯之者。
六、在車站或埠頭而犯之者。

刑法第328條第1項
意圖為自己或第三人不法之所有，以強暴、脅迫、藥劑、催眠術
或他法，至使不能抗拒，而取他人之物或使其交付者，為強盜罪
，處5年以上有期徒刑。

刑法第339條第1項
意圖為自己或第三人不法之所有，以詐術使人將本人或第三人之
物交付者，處5年以下有期徒刑、拘役或科或併科1千元以下罰金。

刑法第339條之2第1項
意圖為自己或第三人不法之所有，以不正方法由自動付款設備取
得他人之物者，處3年以下有期徒刑、拘役或1萬元以下罰金。

刑法第346條第1項
意圖為自己或第三人不法之所有，以恐嚇使人將本人或第三人之
物交付者，處6月以上5年以下有期徒刑，得併科1千元以下罰金。


附表：
┌──┬────┬────┬─────┬────┬────────┬─────────┐
│編號│刷卡日期│特約商店│消費金額  │購買物品│ 信用卡卡號     │偽造署押          │
├──┼────┼────┼─────┼────┼────────┼─────────┤
│ 1  │99年6 月│小北百貨│1,499元   │日常生活│花旗銀行        │在左列信用卡消費簽│
│    │3 日2 時│高雄市九│          │用品    │0000000000000000│單特約商店存根聯上│
│    │30 分   │如店    │          │        │                │偽造「張慶昌」之署│
│    │        │        │          │        │                │名1枚             │
├──┼────┼────┼─────┼────┼────────┼─────────┤
│ 2  │99年6 月│同上    │1,249元   │日常生活│玉山銀行        │在左列信用卡消費簽│
│    │3 日2 時│        │          │用品    │0000000000000000│單特約商店存根聯上│
│    │38 分   │        │          │        │                │偽造「張慶昌」之署│
│    │        │        │          │        │                │名1枚             │
├──┼────┼────┼─────┼────┼────────┼─────────┤
│ 3  │99年6 月│小北百貨│4,996元   │日常生活│台新銀行        │在左列信用卡消費簽│
│    │3 日3 時│高雄市鼎│          │用品    │0000000000000000│單特約商店存根聯上│
│    │18 分   │中店    │          │        │                │偽造「張慶昌」之署│
│    │        │        │          │        │                │名1枚             │
├──┼────┼────┼─────┼────┼────────┼─────────┤
│ 4  │99年6 月│高雄市大│4萬4,400元│金項鍊1 │臺灣銀行        │在左列信用卡消費簽│
│    │16日9 時│豐二路「│          │條      │0000000000000000│單特約商店存根聯上│
│    │9 分    │朝代金行│          │        │                │偽造「Chen William│
│    │        │」      │          │        │                │」之署名1枚       │
└──┴────┴────┴─────┴────┴────────┴─────────┘